臺灣臺中地方法院刑事裁定　　　　　　100年度聲字第3748號
聲　請　人　臺灣臺中地方法院檢察署檢察官
受　刑　人　陳國雄
上列聲請人因受刑人數罪併罰有二裁判以上，聲請定其應執行之
刑（100年度執聲字第2649號），本院裁定如下：
    主  文
陳國雄所犯如附表所示之罪及所處之刑，應執行有期徒刑捌月，
如易科罰金，以銀元參佰元即新臺幣玖佰元折算壹日。
    理  由
一、按裁判確定前犯數罪者，併合處罰之；又數罪併罰有二裁判
    以上者，依刑法第51條之規定，定其應執行之刑，同法第50
    條、第53條分別定有明文。次按行為後法律有變更者，適用
    行為時之法律。但行為後之法律有利於行為人者，適用最有
    利於行為人之法律，刑法第2條第1項定有明文；再按依刑法
    第51條定應執行刑時，裁判確定前犯數罪，其中一罪在新法
    施行前者，亦應為新舊法比較（最高法院民國95年5月23日
    第8次刑事庭會議決議可資參照）。本件受刑人於裁判確定
    前所犯附表編號2所示之罪，係於95年7月1日前犯之，而刑
    法第51條業於94年1月7日修正公布，並於95年7月1日施行，
    修正前刑法第51條規定：「數罪併罰，分別宣告其罪之刑，
    依左列各款定其應執行者：」，其中第5款規定：「宣告多
    數有期徒刑者，於各刑中之最長期以上，各刑合併之刑期以
    下，定其刑期。但不得逾20年。」，修正後刑法第51條第5
     款規定：「宣告多數有期徒刑者，於各刑中之最長期以上
    ，各刑合併之刑期以下，定其刑期。但不得逾30年」，比較
    結果，修正後刑法並非較有利於受刑人。再按司法院大法官
    釋字第662號解釋意旨：「中華民國九十四年二月二日修正
    公布之現行刑法第四十一條第二項，關於數罪併罰，數宣告
    刑均得易科罰金，而定應執行刑之刑逾六個月者，排除適用
    同條第一項得易科罰金之規定部分，與憲法第二十三條規定
    有違，並與本院釋字第三六六號解釋意旨不符，應自本解釋
    公布之日起失其效力。」，是對於數罪併罰，其數宣告刑均
    得易科罰金，而定其應執行刑超過6個月之案件，依釋字第
    366號、第662號解釋意旨，仍得易科罰金及諭知折算標準。
    又本件受刑人行為後，刑法第41條關於易科罰金之規定，分
    別於94年2月2日修正公布、95年7月1日施行，及98年12月30
    日修正公布、99年1月1日施行，屬於科刑規範事項之變更，
    有為新舊法比較之必要。95年7月1日修正前之刑法第41條第
    1項前段規定之易科罰金折算標準，以銀元100元、200元、3
    00元即新臺幣300元、600元、900元折算1日；同條第2項規
    定：「併合處罰之數罪，均有前項情形，其應執行之刑逾6
    月者，亦同。」而95年7月1日修正施行之刑法第41條第1項
    前段規定之易科罰金折算標準，則以新臺幣1,000元、2,000
    元、3000元折算1日；同條第2項則規定：「前項規定於數罪
    併罰，其應執行之刑未逾六月者，亦適用之。（此部分規定
    業經司法院大法官釋字第662號解釋為無效）」；另98年12
    月30日公布施行之刑法第41條第1項前段規定之易科罰金折
    算標準，係以新臺幣1000元、2000元、3000元折算1日；同
    條第8項則規定：關於易科罰金之規定，於數罪併罰之數罪
    均得易科罰金或易服社會勞動，其應執行之刑已逾6月者，
    亦適用之。經比較95年7月1日修正前後刑法第41條（修正後
    第2項業經解釋為無效，無庸比較）及98年12月30日修正施
    行之刑法第41條規定，以95年7月1日修正公布施行前之規定
    較有利於受刑人。綜上，依整體比較結果，修正後刑法並非
    較有利於行為人，依刑法第2條第1項前段之規定，本件仍應
    依95年7月1日修正公布施行前之刑法，定其應執行之刑及諭
    知易科罰金之折算標準。
二、經查，本件受刑人陳國雄因犯如附表所示之違背安全駕駛致
    交通危險、違反商業會計法等罪，經臺灣彰化地方法院及本
    院先後判處如附表所示之刑，均經分別確定在案，有各該判
    決及臺灣高等法院被告前案紀錄表附卷可參。茲檢察官聲請
    定其應執行之刑，本院審核認聲請為正當，應定其應執行之
    刑及諭知易科罰金之折算標準。至受刑人所犯如附表編號1
    所示之罪，已易科罰金執行完畢，固有臺灣高等法院被告前
    案紀錄表1份在卷可稽，惟按數罪併罰之案件，其各罪判決
    均係宣告刑，縱令其中一罪之宣告刑在形式上已經執行，仍
    應由法院定其應執行刑，俟檢察官指揮執行「應執行刑」時
    ，再就形式上已執行部分予以折抵（最高法院87年臺上字第
    4099號判決參照），附此敘明。
三、依刑事訴訟法第477條第1項，刑法第2條第1項前段、第53條
    ，修正前刑法第51條第5款、第41條第1項前段，修正刪除前
    罰金罰鍰提高標準條例第2條，裁定如主文。
中    華    民    國    100   年    9     月    22    日
                  刑事第十八庭   法  官  尚安雅
以上正本證明與原本無異。
如不服本裁定，應於收受送達後5日內向本院提出抗告狀。（應
附繕本）
                                 書記官   張宏清
中    華    民    國    100   年    9     月    22    日
附表：
┌────────┬─────────────┬─────────────┐
│  編        號  │           1              │            2             │
├────────┼─────────────┼─────────────┤
│  罪        名  │違背安全駕駛致交通危險罪  │商業會計法                │
├────────┼─────────────┼─────────────┤
│  宣   告   刑  │有期徒刑3月               │有期徒刑1年已減為有期徒刑6│
│                │                          │月                        │
├────────┼─────────────┼─────────────┤
│  犯 罪 日 期   │97年2月11日               │94年3月起迄94年12月間止   │
│                │                          │                          │
├────────┼─────────────┼─────────────┤
│偵查（自訴）機關│臺灣臺中地方法院檢察署97年│臺灣臺中地方法院檢察署99年│
│年 度 及 案 號  │度速偵字第127號           │度偵緝字第2002號          │
├───┬────┼─────────────┼─────────────┤
│      │法    院│臺灣彰化地方法院          │臺灣臺中地方法院          │
│最  後├────┼─────────────┼─────────────┤
│      │案    號│97年度員交簡字第92號      │100年度訴字第729號        │
│事實審├────┼─────────────┼─────────────┤
│      │判決日期│97年3月31日               │100年7月15日              │
├───┼────┼─────────────┼─────────────┤
│      │法    院│臺灣彰化地方法院          │臺灣臺中地方法院          │
│確  定├────┼─────────────┼─────────────┤
│      │案    號│97年度員交簡字第92號      │100年度訴字第729號        │
│判  決├────┼─────────────┼─────────────┤
│      │判決確定│97年4月21日               │100年8月15日              │
│      │日    期│                          │                          │
├───┴────┼─────────────┼─────────────┤
│是否為得易科罰金│           是             │           是             │
│之案件          │                          │                          │
├────────┼─────────────┼─────────────┤
│ 備           註│臺灣彰化地方法院檢察署97年│臺灣臺中地方法院檢察署100 │
│                │度執字第3394號（已執畢）  │年度執字第10621號（未執行 │
│                │                          │）                        │
└────────┴─────────────┴─────────────┘